高雄高等行政法院判決　　　　　　　　　　　　　　　九十年度訴字第二一四四號
　　　　　　　　　　　　　　　.
　　原　　　告　上欣營造興業股份有限公司
　　代　表　人　甲○○
　　訴訟代理人　丙○○　會計師
　　被　　　告　台南縣稅捐稽徵處
　　代　表　人　乙○○　處長
　　訴訟代理人　丁○○
右當事人間因印花稅事件，原告不服台南縣政府中華民國九十年十月十六日九十府法
濟字第一五四四七○號訴願決定，提起行政訴訟，本院判決如左：
　　主  文
訴願決定及原處分（復查決定）均撤銷。
訟訴費用由被告負擔。
　　事  實
甲、事實概要：
　　緣原告於民國（下同）八十五至八十九年間分別與華新麗華、華新卡本特、令宇
    企業、聯茂電子等公司行號訂立承建工程合約，其所持有之工程合約書正本計五
    十四件，金額共計新台幣（下同）二六九、三八六、四八八元（未含稅），未依
    行為時印花稅法規定貼用印花稅票，致逃漏印花稅計二六九、三七九元，案經法
    務部調查局南部地區機動工作組（下稱調查局南機組）查獲，並通報被告審理違
    章屬實，乃以原告違反行為時印花稅法第八條第一項之規定，依同法第二十三條
    第一項規定，除核定應補貼印花稅票二六九、三七九元外（原告已於九十年五月
    二日繳納），並按漏貼稅額核處七倍罰鍰計一、八八五、六○○元（計至百元止
    ），原告不服，申經復查結果，未獲變更，提起訴願，亦遭決定駁回，遂提起本
    件訴訟。
乙、兩造聲明：
一、原告聲明：訴願決定及原處分（復查決定）均撤銷。
二、被告聲明：原告之訴駁回。
丙、兩造之爭點：
一、原告主張之理由：
（一）根據印花稅法第八條第一規定：「應納印花稅之憑證，於書立後交付或使用時
      ，應貼足印花稅票。」換言之，憑證於書立後若未交付或使用情形，即不需貼
      用印花稅票。通常工程業所製作之工程合約書，在使用時為防散失，一般都有
      另製備份的習慣。所謂備份應屬副本性質，平時置放營業場所，僅供不時之需
      ，並未交付或使用。既無交付且尚未使用，因此應屬第八條第一項之除外規定
      。
（二）按稅捐稽徵法第一條之一規定：「財政部依本法或稅法所發布之解釋函令，對
      於據以申請之案件發生效力。但有利於納稅義務人者，對於尚未核定之案件適
      用。」而財政部八十一年十一月二十三日台財稅第八一一六八四六七八號函所
      頒布之稅務違章案件裁罰或倍數參考表使用須知第四條規定：「本表訂定之裁
      罰金額或倍數未達稅法規定之最高限或最低限，而違章情節重大或較輕者，仍
      得加重或減輕其罰，至稅法規定之最高限或最低限為止。」該表所指並未侷限
      在違反第十二條才適用。對於稅捐之徵收，目前稅捐稽徵機關都要求給予納稅
      義務人有一段輔導期，逾期未依規定補繳，才予處罰。本案被告並未盡輔導之
      責即開單徵收，而原告於收到稅單後也依約繳清。本稅既繳，本案應屬違章情
      節較輕者，因此重罰七倍，令人難服，尚請減輕罰鍰倍數。
（三）至於原告未提示另份正本，係因五十四件合約數量龐大，無法隨文檢送，而復
      查、訴願階段均未要求提示，因此並非不能提示，併此陳明。
二、被告主張之理由：
（一）原告起訴主張系爭五十四件合約書係屬備份，因而並未貼花，性質應屬副本，
      並未交付或使用，應屬印花稅法第八條第一項規定「應納印花稅之憑證，於書
      立後交付或使用時，應貼足印花稅票。」之除外規定乙節。查本案系爭工程合
      約書於原告之總經理曾國保（原告負責人甲○○之配偶）於八十九年八月二十
      五日在調查局南機組所製作之詢問筆錄，經提示並檢查該批工程合約後，坦承
      確實均未依規定貼用印花並銷花或總繳證明，如確有未貼用印花之情形，願依
      規定補繳，嗣曾國保於九十年三月一日在被告機關製作談話筆錄時，經提示該
      批扣押工程承攬契約，檢視後坦承答稱：「確為上欣營造興業股份有限公司所
      持有，合約書封面印有正本字樣才是正本。未印有正本字樣之合約書，本公司
      另有一份已貼足印花稅票之合約書，放置在工地或辦公室，該部份應未涉足逃
      漏印花稅。問：據上揭資料核算，印有『正本』字樣之工程合約書計有四- 一
      等五十四冊，應實貼印花稅票計二六九、三七九元，漏未貼用印花稅票是否屬
      實？答：確實無訛」。經核系爭工程契約封面皆印有「正本」字樣，足證該批
      扣押之工程承攬契約，確屬正本，且經曾國保審視後，坦承皆未貼銷印花，而
      非原告所稱之僅係備份性質屬副本而已，且原告亦於九十年五月二日補繳印花
      稅二六九、三七九元。又按財政部八十八年一月四日台財稅第八七一九八三四
      ○二號函規定「．．．然一人持有一式二份以上者，如印花稅檢查時，其中一
      份已依法貼用印花稅票，則其餘可視同副本免予貼花；蓋應納印花稅憑證，須
      先有正本，而後始有副本，．．即為上開稅法所稱之副本或抄本視同正本使用
      ，仍應依法貼用印花稅票。故應納印花稅之憑證有無以副本或抄本視同正本使
      用，在課稅之認定上，應以印花稅檢查時，納稅義務人能否提示已貼花之正本
      以為斷。．．」，本件原告於接受調查局南機組及被告調查當時均未主張並即
      提供另持有之已貼花之正本憑證以供查核，是揆諸前揭印花稅法及上開財政部
      函釋規定，其違章事實洵堪認定，被告原處分於法並無違誤；原告執詞主張被
      查扣之合約書係備份性質屬副本，並未交付或使用，應屬印花稅法第八條第一
      項之除外規定，顯係事後卸責之詞，並不足採。
（二）次查，本件原核定系爭五十四件漏貼印花稅票合約書，工程總金額計二六九、
      三八六、四八八元，應補貼印花稅票計二六九、三七九元中，原告於九十一年
      四月十一日行準備程序主張其中扣押物編號四－三十一－十一自動搬運系統鋼
      構工程、工程金額三七一、五○○元，應貼印花稅票三七一元之合約書非該公
      司所有，經查確非其簽訂，另扣押物編號四－三十一－十七奇美液晶廠停車場
      臨時雨棚工程，工程金額七六○、○○○元，應貼印花稅票七六○元之合約書
      ，查亦非原告所簽訂。是該二件合約書應自本件剔除，則本件被告原核定漏貼
      印花稅票工程合約書應更正為五十二件，工程總金額二六八、二五四、九八八
      元（二六九、三八六、四八八元減除三七一、五○○元及七六○、○○○元等
      於二六八、二五四、九八八元），應補漏貼印花稅票二六八、二四八（二六九
      、三七九元減除三七一元及七六○元等於二六八、二四八元），併此陳明。
（三）至原告請求減輕裁罰倍數乙節，查本件經扣除前述非原告簽訂之二件工程，餘
      五十二件工程，與原告訂約之對方公司所持有之合約書經查結果均已貼用印花
      稅票；是按首揭法條規定及財政部九十年九月二十六日台財稅第000000
      0000號之函示「印花稅法第十二條規定，『同一憑證須具備二份以上，由
      雙方或各方關係人各執一份者，應於每份各別貼用印花稅票。』關於納稅義務
      人未依上開規定就所持一份貼用印花稅票，而依同法第二十三條第一項規定處
      罰者，可視稽徵業務需要，查明他方是否已貼用印花稅票後，依『裁罰金額或
      倍數參考表』規定，認定適用裁罰倍數。．．．」，則本件原告所持有之上開
      五十二件合約書既被查獲漏貼印花稅票事證至明，又查與原告訂約之對方公司
      所持有之合約書查均已貼用印花稅票，是本案罰鍰部分應可依「裁罰金額或倍
      數參考表」規定，改處更正後應補貼印花稅票金額之五倍罰鍰（即印花稅法第
      二十三條所定之最低處罰倍數），計一、三四一、二○○元（更正後應補貼印
      花稅票金額二六八、二四八元乘以五倍等於應處罰鍰一、三四一、二○○元）
      ，請依法判決。
   理　　由
一、按「本法規定之各種憑證，在中華民國領域內書立者，均應依本法納印花稅。」
    「印花稅以左列憑證為課徵範圍：一、．．．四、承攬契據：指一方為他方完成
    一定工作之契據；如承包各種工程契約、承印印刷品契約及代理加工契據等屬之
    。」「左列各種憑證免納印花稅：一、．．．五、各種憑證之正本已貼用印花稅
    票者，其副本或抄本。」「印花稅稅率或稅額如左：一、．．三、承攬契據：每
    件按金額千分之一，由立約或立據人貼印花稅票。」「應納印花稅之憑證，於書
    立後交付或使用時，應貼足印花稅票；其稅額巨大不便貼用印花稅票者，得請由
    稽徵機關開給繳款書繳納之。」「同一憑證須具備二份以上，由雙方或各方關係
    人各執一份者，應於每份各別貼用印花稅票；．．。」「違反第八條第一項或第
    十二條至第二十條之規定，不貼印花稅票或貼用不足稅額者，除補貼印花稅票外
    ，按漏貼稅額處五倍至十五倍罰鍰。」分別為行為時印花稅法第一條、第五條第
    四款、第六條第五款、第七條第三款、第八條第一項、第十二條暨第二十三條第
    一項所明定。
二、經查，本件被告以原告於八十五至八十九年間分別與華新麗華、華新卡本特、令
    宇企業、聯茂電子等公司行號訂立承建工程合約，其所持有之工程合約書正本計
    五十四件，金額共計二六九、三八六、四八八元，未依行為時印花稅法規定貼用
    印花稅票，致逃漏印花稅計二六九、三七九元，案經調查局南機組查獲，並通報
    被告審理違章屬實，乃以原告違反行為時印花稅法第八條第一項之規定，依同法
    第二十三條第一項規定，除核定應補貼印花稅票二六九、三七九元外，並按漏貼
    稅額核處七倍罰鍰計一、八八五、六○○元，固非無見。惟查：
（一）本稅部分：
　　1.查本件調查局南機組派員查獲之系爭工程合約五十四件，據原告公司總經理曾
　　　國保於八十九年八月二十五日在調查局南機組訊問時供稱：「經我檢視該批工
　　　程合約確實均未規定貼用印花並銷章或總繳證明，如果確有未貼印花之情形，
　　　我願意依規定補繳。」等語；又於九十年三月一日在被告機關接受談話時，經
　　　檢視該批扣押工程合約書後答稱：「確為上欣營造興業股份有限公司（即原告
　　　）所持有，合約書封面印有正本字樣才是正本。未印有正本字樣之合約書，本
　　　公司另有一份已貼足印花稅票之合約書放置在工地或辦公室，該部分應未涉及
　　　逃漏印花稅。」「（問：據上揭資料，印有正本字樣之工程合約書計有四－一
　　　等五十四冊，應實貼印花稅額計新台幣二六九、三九七元漏未貼用印花稅票，
      是否屬實？）答：確實無誤。」等語，業已坦承系爭工程合約書均未貼用印花
      稅票屬實，又系爭工程合約書封面皆印有「正本」字樣，此有該等工程合約書
      影本附於原處分卷可稽，足見系爭工程合約書係屬正本，且均未貼用印花稅票
      ，並非原告所稱僅屬備份性質之副本而已。又原告於接受調查局南機組及被告
      調查當時均未主張並即提供另持有之已貼印花稅票之工程合約正本以供查核，
      其於本院審理中始提出貼有印花稅票之工程合約書四十三件，顯係事後補貼，
      殊難採憑。則原告主張系爭查扣之工程合約係備份性質屬副本，並未交付使用
      ，因而未貼用印花，應屬印花稅法第八條第一項之除外規定云云，固不足採。
    2.然查，系爭扣案之工程合約五十四件，其中編號四－三十一－十一自動搬運系
      統鋼構工程、工程金額三七一、五○○元，漏貼印花稅票三七一元；另編號四
      －三十一－十七奇美液晶廠停車場臨時雨棚工程，工程金額七六○、○○○元
      ，漏貼印花稅票七六○元，該二件工程合約均非原告所訂立，此經被告陳明在
      卷，並有該二件工程合約附於原處分卷可按，是該二件工程合約應自本件剔除
      ，則原告漏貼印花稅票之工程合約應為五十二件、工程總金額為二六八、二五
      四、九八八元（二六九、三八六、四八八元減除三七一、五○○元及七六○、
      ○○○元等於二六八、二五四、九八八元），應補漏貼印花稅票二六八、二四
      八元（二六九、三七九元減除三七一元及七六○元等於二六八、二四八元）始
      為正確。是被告核定原告逃漏印花稅二六九、三七九元，尚有疏失。
（二）罰鍰部分：
　　1.按「行政機關依裁量權所為之行政處分，以其作為或不作為逾越權限或濫用權
      力者為限，行政法院得予撤銷。」行政訴訟法第二百零一條定有明文。又當法
      律賦予行政機關職權使其成為主管機關或由法律明文授權應為一定行為時，行
      政機關即有裁量權限。但此非意味著行政機關可依己意而有任意的選擇自由，
      而是需作成合乎事理的決定，亦即相同的事情應為相同的對待，故所謂行政裁
      量應屬「合義務性之裁量」，而非行政機關任意的自由。對具體個案，上級行
      政機關為簡化行政裁量，對大量而易於發生之違反行政義務之行為，往往會頒
      布所謂「裁量性準則」的行政規則以作成合義務性裁量時，在沒有特殊的情況
      下，乃形成一種行政慣例，此一行政慣例使行政規則亦具有對外效力，此即行
      政程序法第六條所規定「行政行為，非有正當理由，不得為差別待遇。」故行
      政機關之裁量性行政行為有違其行政慣例，而造成差別待遇時即應認該行政行
      為有違平等原則，即屬有裁量濫用情況，行政法院於此即得予以撤銷。
    2.次按「印花稅法第十二條規定，『同一憑證須備具二份以上，由雙方或各方關
      係人各執一份者，應於每份各別貼用印花稅票。』關於納稅義務人未依上開規
      定就所持一份貼用印花稅票，而依同法第二十三條第一項規定處罰者，可視稽
      徵業務需要，查明他方是否已貼用印花稅票後，依『裁罰金額或倍數參考表』
      規定，認定適用裁罰倍數。．．．。」業經財政部九十年九月二十六日台財稅
      第○九○○四五三四九五號函釋在案；而財政部訂頒之「稅務違章案件裁罰金
      額或倍數參考表」，關於違反印花稅法第二十三條第一項之違章情形中，規定
      「二、違反第十二條規定同一憑證須備具二份以上，由雙方或各方關係人各執
      一份者，應於每份各別貼用印花稅票；同一憑證之副本或抄本視同正本使用者
      ，仍應貼用印花稅票。（一）僅貼用一份或僅正本貼用而以副本或抄本視同正
      本使用，但未貼用者，按所漏稅額處五倍罰鍰。（二）均未各別貼用印花稅票
      者，按所漏稅額處七倍罰鍰。」查本件系爭之五十二件工程合約正本，均是一
      式兩份，由雙方各執一份，有該等工程合約內容可稽；依前開所述，原告即就
      其所持有之合約書正本負有貼用印花稅票之作為義務，故原告違反此作為義務
      ，依前開所述即違反行為時印花稅法第十二條規定，被告認原告之行為係違反
      行為時印花稅法第八條第一項規定，已有未洽；又查系爭五十二件工程合約，
      與原告訂約之對方公司所持有之合約書均已貼用印花稅票，業據被告陳明在卷
      ，是本件依上述「稅務違章案件裁罰金額或倍數參考表」之規定，應按漏貼稅
      額處五倍之罰鍰，被告予以裁處七倍之罰鍰，即有違上開規定，自構成裁量濫
      用之違法。
三、綜上所述，本件原告訂立之系爭未貼用印花稅票之工程合約應為五十二件，漏貼
    稅額為二六八、二四八元，被告以該未貼用印花稅票之工程合約為五十四件，核
    定漏貼稅額二六九、三七九元，尚有未洽；另被告以原告違反行為時印花稅法第
    八條第一項之規定，依同法第二十三條第一項規定，按漏貼稅額裁處七倍罰鍰，
    因其認定違反之法條有誤，且裁罰倍數亦有裁量濫用之違法，而訴願決定均未予
    糾正，亦有可議，故原告求為撤銷，為有理由，惟因裁量之倍數涉及被告裁量權
    之行使，爰將訴願決定及原處分（復查決定）均予撤銷，由被告另為適法之決定
    。
據上論結，本件原告之訴為有理由，依行政訴訟法第一百九十五條第一項前段、第九
十八條第三項前段，判決如主文。
中　　　華　　　民　　　國    九十一　　年　  　十　　　月　　  十五　　日
                              高雄高等行政法院第二庭
                                          審判長法官  呂佳徵
                                          法      官  林勇奮
                                          法　　　官  蘇秋津
右為正本係照原本作成。
如不服本判決，應於判決送達後二十日內向本院提出上訴書狀，其未表明上訴理由者
，應於提起上訴後二十日內向本院提出上訴理由書（須按對造人數附繕本）；如於本
判決宣示或公告後送達前提起上訴者，應於判決送達後二十日內補提上訴理由書（須
附繕本）。未表明上訴理由者，逕以裁定駁回。
提起上訴應預繳送達用雙掛號郵票七份（每份三十四元）。
中　　　華　　　民　　　國    九十一　　年　  　十　　　月　　  十五　　日
                                          法院書記官  謝文輝
